臺灣高雄地方法院刑事判決　　　　　　 110年度重訴字第10號
公　訴　人　臺灣高雄地方檢察署檢察官
被　　　告　蔡憲雄



指定辯護人　本院公設辯護人黃文德
　
上列被告因殺人等案件，經檢察官提起公訴（110年度偵字第
4137號），本院判決如下：
    主  文
蔡憲雄犯非法持有非制式手槍罪，處有期徒刑陸年，併科罰金新
臺幣捌萬元，罰金如易服勞役，以新臺幣壹仟元折算壹日。又犯
傷害致人於死罪，處有期徒刑玖年陸月。有期徒刑部分，應執行
有期徒刑拾肆年。
扣案如附表編號1所示之物沒收。
    事  實
一、蔡憲雄明知非制式手槍及所使用之子彈，均屬槍砲彈藥刀械
    管制條例公告列管之違禁物，非經主管機關許可不得寄藏、
    持有。竟未經許可，先基於寄藏非制式手槍及子彈之犯意，
    於民國100年間某日，在高雄市鳳山區新生街與光復路口，
    收受真實姓名、年籍不詳，綽號「豬公仔」之人（已歿）所
    託，代為保管藏置如附表所示之非制式手槍1枝及子彈43顆
    （除1顆於事實二擊中陳重武外，餘42顆嗣經扣案，其中27
    顆具殺傷力，餘15顆無殺傷力。起訴書犯罪事實一誤載為41
    顆，應予更正）。嗣於105年間該綽號「豬公仔」之人死亡
    ，蔡憲雄遂將上開非制式手槍及子彈占為己有而持有之，直
    至110年2月6日9時45分為警查獲為止。
二、蔡憲雄因故對陳重武心生不滿，遂於110年2月6日凌晨1時56
    分許，持上開槍彈至陳重武位於高雄市鳳山區中山東路住處
    （住址詳卷）理論，因一言不合，主觀上雖無殺害陳重武之
    故意，然客觀上得預見若持槍朝人之上身射擊子彈，則可能
    射擊到身體重要部位，而生死亡之結果，竟基於傷害他人身
    體之犯意，持上開槍枝朝陳重武上身射擊子彈一發，而擊中
    陳重武頸部，射穿陳重武左頸靜脈及左上肺尖，致其大量血
    胸及氣胸而死亡。
    理  由
一、認定事實之理由及依據
  ㈠事實一之部分：
    訊據被告蔡憲雄對於事實一所示之犯行，於警詢、偵訊及本
    院審理中均坦承不諱（參警卷第3至4頁、偵卷第44至45、
    247至248頁、本院重訴卷第41至42、143頁），此有扣案如
    附表所示之手槍、子彈足資憑證，復有高雄市政府警察局槍
    枝初步檢視報告表1份暨槍枝照片12張、高雄市政府鳳山分
    局110年2月6日搜索扣押筆錄、扣押物品目錄表暨照片8張附
    卷可查（參警卷第36至45頁）。而上開槍彈經送內政部警政
    署刑事警察局（下稱刑事局）鑑定之結果，各詳如附表「說
    明」欄所載等情，亦有刑事局110年03月17日刑鑑字第00000
    00000號鑑定書暨送鑑彈頭1顆照片1張、110年04月20日刑鑑
    字第1100019622號鑑定書暨槍枝、彈頭影像6張及110年08月
    24日刑鑑字第1100087308號函在卷可佐（參相卷第257至260
    頁、偵卷第161至164頁、本院重訴卷第67頁），足認被告之
    任意性自白與事實相符，此部分犯行堪予認定。
  ㈡事實二之部分：
    ⒈被告如事實二所示持槍朝被害人陳重武上身射擊之傷害行
      為，與陳重武之死亡結果間，確有相當因果關係：就被告
      有如事實二所示持槍朝被害人陳重武上身射擊之行為一節
      ，此有證人即現場目擊之被害人之妻鄭佳佳於警詢、偵訊
      時之具結證述（參警卷第8至11頁、相卷第131至135頁
      ）、證人即現場目擊之被害人友人吳睿翔於警詢、偵訊及
      本院審理時之具結證述（參警卷第12至14頁、相卷第141
      至143頁、本院重訴卷第121至125頁）在卷，核與本院勘
      驗現場監視錄影器之結果相符，此有本院勘驗筆錄暨擷圖
      在卷為證（參本院重訴卷第119至120、151至173頁），並
      為被告所不爭執（參同上卷第46頁），堪信為真。而被告
      上開行為，使被害人因身中頸部左側單一遠距離貫穿性搶
      傷，射穿左頸靜脈及左上肺尖，造成大量血胸（左右側共
      1300毫升），及氣胸（左肺塌陷）死亡；死亡方式歸類為
      「他殺」一情，則有法務部法醫研究所（下稱法醫研究所
      ）110年03月16日法醫理字第11000010110號函附（110）
      醫鑑字第1101100291號解剖報告書暨鑑定報告書在卷（參
      相卷第241至252頁）可佐，足認被告上開持槍射擊行為確
      與被害人之死亡結果具相當因果關係。
    ⒉被告係基於傷害之犯意，惟對被害人死亡之結果，具主觀
      之過失，而成立傷害致死之加重結果犯：
      ⑴按因犯罪致發生一定之結果，而有加重其刑之規定者，
        如行為人不能預見其發生時，不適用之，刑法第17條定
        有明文。再按加重結果犯，以行為人能預見其結果之發
        生為要件，所謂能預見乃指客觀情形而言，與主觀上有
        無預見之情形不同，若主觀上有預見，而結果之發生又
        不違背其本意時，則屬故意範圍（最高法院47年台上字
        第920號判例要旨參照），又刑法第277條第2項傷害致
        人於死、致重傷罪，係因犯傷害罪致發生死亡或重傷結
        果之『加重結果犯』（刑法第278條第2項重傷致人於死
        罪，亦相同），依同法第17條之規定，以行為人能預見
        其結果之發生為其要件，所謂能預見，乃指客觀情形而
        言，與行為人主觀上有無預見之情形不同。若主觀上有
        預見，而結果之發生又不違背其本意時，則屬故意範圍
        。故傷害行為足以引起死亡或重傷之結果，如在通常觀
        念上無預見之可能，或客觀上不能預見，則行為人對於
        被害人因傷致死或重傷之加重結果，即不能負責。此所
        稱「客觀不能預見」，係指一般人於事後，以客觀第三
        人之立場，觀察行為人當時對於加重結果之發生不可能
        預見而言，惟既在法律上判斷行為人對加重結果之發生
        應否負加重之刑責，而非行為人主觀上有無預見之問題
        ，自不限於行為人當時自己之視野，而應以事後第三人
        客觀立場，觀察行為前後客觀存在之一般情形（如傷害
        行為造成之傷勢及被害人之行為、身體狀況、他人之行
        為、當時環境及其他事故等外在條件），基於法律規範
        保障法益，課以行為人加重刑責之宗旨，綜合判斷之。
        申言之，傷害行為對加重結果（死亡或重傷）造成之危
        險，如在具體個案上，基於自然科學之基礎，依一般生
        活經驗法則，其危險已達相當之程度，且與個別外在條
        件具有結合之必然性，客觀上已足以造成加重結果之發
        生，在刑法評價上有課以加重刑責之必要性，以充分保
        護人之身體、健康及生命法益。即傷害行為與該外在條
        件，事後以客觀立場一體觀察，對於加重結果之發生已
        具有相當性及必然性，而非偶發事故，須加以刑事處罰
        ，始能落實法益之保障，則該加重結果之發生，客觀上
        自非無預見可能性（最高法院102年度台上字第2029號
        刑事裁判要旨參照）。
      ⑵就被告朝被害人陳重武開槍前後之情狀，依證人吳睿翔
        於偵訊及本院時之具結證述：當天我11點到被害人的住
        處聊天喝酒，坐到約下午1點半被告來按電鈴，就開門
        讓他進來，他進來就說被害人背叛他，起身就開槍了，
        開完槍被害人就倒臥，蔡憲雄點根菸就出去了；一開始
        還沒開槍前，被害人是坐在沙發上，被告開槍後，被害
        人就趴過去，趴在沙發上等語（參相卷第143頁、本院
        重訴卷第124至125頁），與本院勘驗現場監視器（勘驗
        標的：「LINE_MOVIE_0000000000000」影像檔案，另經
        比對警卷第71頁現場照片，原影片畫面上下顛倒且左右
        相反，故先將畫面翻正後進行勘驗），勘驗結果：
        ①於畫面時間01：56：14時，被害人正在講話時，被告
          右手持槍平舉，與身體約呈90度，朝畫面外之被害人
          （即畫面外之右下方）開了一槍。
        ②嗣被告往前走拾取彈殼，鄭佳佳出現於畫面左下方，
          跪在被告身後，鄭佳佳雙手抓住被告腰部，哭喊勸阻
          被告，被告右手持搶往後槍口朝向鄭佳佳，並說：「
          你不要抓我喔」，證人鄭佳佳鬆開雙手哭泣。
        ③被告改以左手持槍，槍口傾斜朝下，走至沙發區前之
          桌子，於畫面時間01：56：27時，邊走邊說：「你娘
          勒朋友，幹你娘機掰，你給我在這邊，兩次都把我出
          賣，阿我今天自己氣很久阿啦。」，並以右手拿取桌
          上之香菸、打火機，點燃香菸後，將打火機用力扔回
          桌上，隨即轉身走向門口，於畫面時間01：56：46時
          ，開門後回頭右手指向畫面右下方說：「給我交代胡
          糾仔的店在哪裡」後，即自大門離開，於畫面時間01
          ：56：54時離開畫面。
        等節相符，有本院勘驗筆錄暨上開影片之擷圖在卷（參
        本院重訴卷第167至173頁）可證。則自上開證人證述及
        勘驗之結果，可知：
        ①被告具傷害故意：
          該時被告與被害人同處一室之內，雖有一定距離，然
          僅有數公尺之距；而被告係持槍朝被害人方向射擊，
          且被害人當時係坐在沙發上，而以被告持槍之手臂角
          度而言，被害人之上身明顯在其射程範圍內；而被害
          人在被告射擊後即趴臥沙發上，一般人應可知被害人
          已因此受傷，然被告當時並不驚乍，或有任何覺得自
          己失手傷了被害人之反應，仍泰然自若地抽煙並再對
          被害人放話後方離去，可認被告應有傷害被害人之故
          意；此與被告曾自承：我沒有要致他於死的心，只是
          想說打一槍而已，也不見得會打得到，只會傷到而已
          等語（參本院重訴卷46頁）相符。則被告辯稱：係因
          有人要搶我的槍，我隨便開槍一詞，與上開勘驗結果
          及被告開槍時之擷圖畫面（參同上卷第167頁）明顯
          不符（該時無人靠近被告），自不可採。
        ②被告並無殺人之故意：
          依上述勘驗結果，可知被告在一定距離外，舉手朝被
          害人開了一槍，要離去前，尚手指向畫面右下方（即
          被害人方向），要被害人向其交代「胡糾仔」的店在
          何處，方行離去，可認被告在當下並無致被害人於死
          之故意，否則當時被害人係趴臥在沙發上，狀況不明
          ，若確有殺人故意，或會再行確認被告是否已死亡、
          或會再行補槍以確保被告死亡，亦不會在離去前尚要
          求被害人向其告知「胡糾仔」之訊息；再參酌本院所
          勘驗案發前之現場監視器影像檔案，被告初到被害人
          住處，即表示：幹你娘，我跟你說我要抓「胡糾仔」
          （音譯）跟「阿佳」（音譯），你們兩個還故意跟他
          講等語（參同上卷第153頁），可知被告係為被害人
          先前向「胡糾仔」及「阿佳」通風報信而對被害人心
          生不滿，故登門興師問罪，故可知被告離去前對被害
          人所說的話，確有要被害人事後再向其提供「胡糾仔
          」的消息之意，是可認被告上開射擊被害人之行為，
          並非出於殺人之故意所為。
        ③被告對於被害人死亡之結果，客觀上可預見，而應負
          該加重結果之責：
          承上所述，雖被告持槍射擊之行為，並非出自於殺害
          被害人之故意，然依被告舉槍之角度及方向，被害人
          之上身係在被告射程範圍內，已如前述，而人體上身
          包含頭、頸、上軀幹，均屬人體重要部位，有心臟、
          肺等重要器官，部分部位即使僅受一槍射擊，客觀上
          而言仍可能在當場或短時間內即致人於死，此應為客
          觀上具通常智識之人所能預見，被告於行為時已近60
          歲，也有相當之智識及社會經歷，對此當無不知之理
          。則被告雖無殺害被害人之主觀犯意，然對於其持槍
          射擊被害人上身之行為，能造成被害人因此受到傷害
          而終致死亡之結果之情，在客觀上既非不能預見，則
          其對於被害人死亡結果之發生，自應負加重結果犯之
          責任。
    ⒊公訴意旨雖認被告具殺人之故意，辯護意旨雖為被告辯護
      稱被告僅有過失致死之責，惟被告為何不具殺人故意以及
      為何屬故意傷害而致人於死之情，均據本院論述如前，不
      再贅述。
  ㈢綜上所述，被告於事實一、二所示之犯行，均堪以認定，應
    予依法論科。
二、論罪：
  ㈠按未經許可持有手槍，其持有之繼續，為行為之繼續，亦即
    一經持有手槍，罪已成立，但其完結須繼續至持有行為終了
    時為止。其間法律縱有變更，然其行為既繼續實施至新法施
    行以後，即與犯罪後法律有變更之情形不同，不生新舊法比
    較適用之問題（最高法院95年度台上字第2250號判決意旨參
    照）。查被告非法持有如附表所示之非制式手槍、子彈之犯
    行，係自100年某日起，繼續持有至110年2月6日9時45分止
    ，縱其持有本案槍枝之期間，槍砲彈藥刀械管制條例曾於10
    9年6月10日經修正公布、同年月12日生效施行，揆諸上開說
    明，被告上揭持有行為既繼續至新法施行以後，核與其犯罪
    後法律有所變更之情形相異，自應適用裁判時之現行槍砲彈
    藥刀械管制條例規定予以論科，而毋庸再為新、舊法之比較
    ，合先敘明。
  ㈡就事實一部分，按槍砲彈藥刀械管制條例將「持有」與「寄
    藏」行為分別定其處罰規定，而寄藏與持有，均係將物置於
    自己實力支配之下，僅寄藏必先有他人之持有行為，而後始
    為之受「寄」代「藏」而已。故寄藏之受人委託代為保管，
    其保管之本身，亦屬持有。不過，此之持有係受寄託之當然
    結果，故法律上宜僅就寄藏行為為包括之評價，不再就持有
    行為予以論罪。而寄藏與持有之界限，應以持有即實力支配
    係為他人或為自己而占有管領為判別準據（最高法院97年台
    上字第2334號判決意旨參照）。被告於前揭時地受綽號「豬
    公仔」之人所託，寄藏如附表所示非制式槍枝及子彈，即為
    他人而占有管領之，嗣「豬公仔」死亡後，被告即轉將上開
    槍枝及子彈為自己而占有管領之。是核被告就事實一所為，
    係犯槍砲彈藥刀械管制條例第7條第4項之非法寄藏、持有非
    制式手槍罪及同法第12條第4項之非法寄藏、持有子彈罪。
    雖被告為他人或為自己占有管領之意思有所更易，然始終只
    有一個占有管領之行為；又以一持有行為，同時持有上開非
    制式手槍、子彈，是應係以一行為同時觸犯上開非法寄藏、
    持有非制式手槍及非法寄藏、持有子彈等罪，為想像競合犯
    ，從一情節較重之非法持有非制式手槍罪論處。另就事實二
    所為，則係犯刑法第277條第2項之傷害致人於死罪。起訴意
    旨雖認被告涉犯刑法第271條第1項之殺人罪嫌，惟經本院綜
    合卷內證據，認定被告應係犯同法第277條第2項之傷害致人
    於死罪，已如上所述，惟其基礎事實同一，又經法院當庭諭
    知（參本院重訴卷第146頁）使被告、辯護人就此辯論，無
    礙於被告之防禦權，爰變更起訴法條，附此敘明。
  ㈢又未經許可無故持有槍枝、子彈罪，其持有之繼續為行為之
    繼續，至持有行為終了時，均論以一罪，不得割裂。若持有
    之後以之犯他罪，兩罪間之關係，端視其開始持有之原因、
    動機或目的為斷。如於非法持有槍枝、子彈行為繼續中另起
    意犯罪，應以數罪併罰論處。經查，被告係於100年間原基
    為受他人所託保管之目的而寄藏上開槍彈，嗣於105年間因
    委託人死亡而將上開槍彈占為己有，與嗣傷害致死犯行之發
    生距時甚遠，可認其於開始非法持有槍枝、子彈時尚無預謀
    為本案如事實二所示之傷害致死犯行，則依上開說明，被告
    非法持有上開槍彈後，另行起意而為如事實二所示之傷害致
    死犯行，應分論併罰。是被告所犯上開2罪，犯意各別、行
    為互殊，應予分論併罰。
三、科刑
    爰就事實一部分，審酌被告無視政府管制槍枝之政策，猶非
    法寄藏、持有本案槍彈，暨所寄藏、持有之槍彈數量，及所
    寄藏、持有之時間近10年之久，且嗣後更持之犯如事實二所
    示之罪，對於他人之身體、生命及社會治安已造成危險與不
    安，實值譴責；另就事實二部分，就證人鄭佳佳於偵訊時具
    結所證（參相卷第133頁），以及被告所自承之詞（參警卷
    第6頁、偵卷第45頁），可知被告與被害人自小即認識，至
    被告犯案之時，係結交4、50年之好友，有深厚之情誼，然
    被告卻因自認為被害人擔下販毒案件刑責，以及其遭人詐賭
    而被害人向詐賭之人通風報信等原因，於氣憤之下持槍朝被
    害人射擊，雖原僅出於傷害之犯意，然卻造成被害人之死亡
    而鑄成大錯，使被害人正值壯年之際而身亡，被害人家屬承
    受喪親之慟；其犯後尚未能與被害人家屬和解或賠償被害人
    ，以及就上開2犯行一併審酌其自述國中肄業之教育程度、
    原為油漆工，104年間因洗腎而經家人勸說不再工作之經濟
    狀況，領有極重度之身心障礙證明（障礙類別：第6類）之
    身心情況及其家庭情形（參本院重訴卷第146、175頁），就
    被告所犯事實一所示犯行，量處有期徒刑6年，併科罰金新
    臺幣（下同）8萬元，並諭知罰金易服勞役之折算標準；另
    就所犯事實二所示犯行，量處有期徒刑9年6月。並依刑法第
    51條數罪併罰所採限制加重原則，及多數犯罪責任遞減原則
    之法理，考量被告2次犯行之犯罪所法及所侵害之法益，就
    上開2罪之有期徒刑部分定其應執行刑為有期徒刑14年。
四、沒收
    扣案如附表編號1所示之非制式手槍1支（含彈匣2個）、經
    鑑定具殺傷力（詳如附表編號1「說明」欄所示），屬違禁
    物，應依刑法第38條第1項第1款規定宣告沒收。至於已射擊
    如附表編號2所示之彈頭、編號3所示之子彈暨彈殼，均因射
    擊而裂解、喪失子彈之結構及功能，非屬違禁物，自毋庸宣
    告沒收；另扣案之被告犯案時身著衣物，非屬違禁物，且無
    刑法上之重要性，同毋庸宣告沒收，併予敘明。
據上論斷，應依刑事訴訟法第299條第1項前段、第300條，判決
如主文。
本案經檢察官尤彥傑提起公訴，檢察官翁誌謙到庭執行職務。
中    華    民    國   111    年    1     月    12    日
                  刑事第十三庭  審判長法  官  陳紀璋
　
                                      法  官  洪毓良
　
                                      法  官  李怡蓉
　
以上正本證明與原本無異。
如不服本判決應於收受送達後20日內向本院提出上訴書狀，並應
敘述具體理由；如未敘述上訴理由者，應於上訴期間屆滿後20日
內向本院補提理由書（均須按他造當事人之人數附繕本）「切勿
逕送上級法院」。
中    華    民    國   111    年    1     月    13    日
                                      書記官  胡孝琪
　
附表（扣案手槍、子彈）：
┌──┬────────┬─────────────┬──────────┐
│編號│名稱            │說明（見偵卷第161頁、相卷 │沒收與否之理由及依據│
│    │                │第257頁、本院重訴卷第67頁 │                    │
│    │                │）                        │                    │
├──┼────────┼─────────────┼──────────┤
│1   │非制式手槍1支   │由仿手槍外型製造之槍枝，組│違禁物，依刑法第38條│
│    │（槍枝管制編號：│裝已貫通之金屬槍管而成，擊│第1 項第1 款規定，宣│
│    │0000000000，含彈│發功能正常，可供擊發適用子│告沒收。            │
│    │匣2個）         │彈使用，認具殺傷力。      │                    │
├──┼────────┼─────────────┼──────────┤
│2   │彈頭1顆         │係已擊發之非制式金屬彈頭，│已失子彈之結構及效能│
│    │（如事實二所示之│其上具刮擦痕。            │，非屬違禁物，故不予│
│    │現場扣得）      │                          │宣沒收。            │
├──┼────────┼─────────────┼──────────┤
│3   │非制式子彈42顆  │由金屬彈殼組合直徑9.0mm金 │子彈42顆均已採樣試射│
│    │                │屬彈頭而成：              │，連同餘留彈殼均已失│
│    │                │⒈採樣14顆試射：12顆可擊發│子彈之結構及效能，非│
│    │                │  ，認均具傷力；2顆無法擊 │屬違禁物，故不予宣沒│
│    │                │  發，認不具殺傷力。      │收。                │
│    │                │⒉餘28顆試射：15顆可擊發，│                    │
│    │                │  認均具傷力；13顆無法擊發│                    │
│    │                │  ，認不具殺傷力。        │                    │
└──┴────────┴─────────────┴──────────┘
　
本案論罪科刑法條：
槍砲彈藥刀械管制條例第7條第4項：
〔第1項〕未經許可，製造、販賣或運輸制式或非制式火砲、肩
射武器、機關槍、衝鋒槍、卡柄槍、自動步槍、普通步槍、馬槍
、手槍或各類砲彈、炸彈、爆裂物者，處無期徒刑或7年以上有
期徒刑，併科新臺幣3千萬元以下罰金。
〔第4項〕未經許可，持有、寄藏或意圖販賣而陳列第1項所列槍
砲、彈藥者，處5年以上有期徒刑，併科新臺幣1千萬元以下罰金
。
　
槍砲彈藥刀械管制條例第12條第4項：
未經許可，持有、寄藏或意圖販賣而陳列子彈者，處 5 年以下
有期徒刑，併科新台幣 300 萬元以下罰金。
　
中華民國刑法第277條第2項：
〔第1項〕傷害人之身體或健康者，處5年以下有期徒刑、拘役或
50萬元以下罰金。
〔第2項〕犯前項之罪，因而致人於死者，處無期徒刑或7年以上
有期徒刑；致重傷者，處3年以上10年以下有期徒刑。